臺灣臺中地方法院民事判決
111年度訴字第14號
原      告  楊妙妙  
訴訟代理人  鄭懿瀛律師
被      告  蔡福田  

上列當事人間請求清償借款事件，本院於民國111年4月7日言詞
辯論終結，判決如下：
    主      文
被告應給付原告新臺幣伍拾伍萬元，及自民國一一一年三月十五
日起至清償日止，按週年利率百分之五計算之利息；暨自民國一
一一年四月九日起至民國一一三年六月九日止，按月於每月九日
給付原告新臺幣壹萬元，及自各期應給付翌日起至清償日止，按
週年利率百分之五計算之利息。
原告其餘之訴駁回。
訴訟費用由被告負擔。
本判決第一項前段於原告以新臺幣壹拾捌萬參仟元為被告供擔保
後，得假執行。
本判決第一項後段於原告按月以新臺幣參仟元為被告供擔保後，
得假執行。
原告其餘假執行之聲請駁回。 
    事實及理由
壹、程序事項
一、本件原告起訴時，原聲明求為判決命被告應給付原告新臺幣
    （下同）82萬元，及加計自起訴狀送達時起算之法定遲延利
    息（見本院卷第13頁）。嗣於訴訟進行中，減縮利息起算日
    為自起訴狀繕本送達翌日起算（見本院卷第83頁），核與民
    事訴訟法第255條第1項第3款規定相符，應予准許。
二、被告經合法通知，未於言詞辯論期日到場，核無民事訴訟法
    第386條各款所列情形，爰依原告之聲請，由其一造辯論而
    為判決。　　
貳、實體事項
一、原告主張：緣被告前多次向伊借款，因借多還少、糾葛不清
    ，兩造即於民國105年4月9日簽立還款證明書（下稱系爭協
    議書），同意被告尚欠伊100萬元，並約定被告應分期清償
    ，於同年5月9日先清償3萬元，嗣於每月9日清償1萬元，至
    全部清償為止。詎被告僅自105年5月9日起至106年9月27日
    止陸續償還計18萬元，即未再依約清償，迄今尚欠82萬元未
    償。爰依系爭協議書法律關係，提起本件訴訟，並聲明：㈠
    被告應給付原告82萬元，及自起訴狀繕本送達翌日起至清償
    日止，按週年利率5％計算之利息；㈡願供擔保，請准宣告假
    執行。
二、被告未於言詞辯論期日到場，亦未提出準備書狀作何聲明或
    陳述。
三、本院之判斷：
　㈠按稱和解者，謂當事人約定，互相讓步，以終止爭執或防止
    爭執發生之契約；和解有使當事人所拋棄之權利消滅及使當
    事人取得和解契約所訂明權利之效力；定有清償期者，債權
    人不得於期前請求清償，如無反對之意思表示時，債務人得
    於期前為清償，民法第736條、第737條、第316條各有明文
    。查：
　⒈原告主張被告前曾向原告借款，嗣兩造於105年4月9日簽立系
    爭協議書等情，業據提出系爭協議書為證（見本院卷第19頁
    ），核屬相符，堪信為真。依系爭協議書記載「本人蔡福田
    日前向楊妙妙女士借貸不論多少金額，雙方於中華民國105
    年4月9日同意以新台幣壹佰萬元分期償還，每月壹萬元…，
    並約定105年5月9日先匯叁萬元，之後每月9日再匯壹萬元，
    …至全部金額壹佰萬元為止…」，足見系爭協議書乃兩造就其
    等間消費借貸法律關係所成立之和解契約，兩造並約定被告
    應償還100萬元，於105年5月9日先清償3萬元，嗣於每月9日
    清償1萬元，至全部清償為止。則原告自得請求被告依約按
    月分期清償，惟於各期清償日屆至前，尚不得請求期前清償
    。
　⒉原告主張被告僅自105年5月9日起至106年9月27日止陸續償還
    計18萬元乙節，亦據提出存摺封面與內頁影本為佐（見本院
    卷第21、25至33頁）。則經扣除上開還款後，被告就計至11
    1年4月7日本院言詞辯論終結日止已到期之金額，依約尚應
    給付55萬元（計算式：①自105年5月9日起至同年12月9日止
    ，應給付金額為30,000元＋10,000元×7月＝100,000元；②自10
    6年1月9日起至111年3月9日止，應給付金額為10,000元×63
    月＝630,000元；③100,000元＋630,000元－180,000元＝550,000
    元）。是原告依系爭協議書法律關係，請求被告給付55萬元
    ，及自111年4月9日起至113年6月9日止，按月於每月9日給
    付1萬元（即共計給付27萬元），自屬有據。至原告就於111
    年4月7日本院言詞辯論終結日尚未到期之金額計27萬元，亦
    請求被告一次給付，於法不合，不應准許。
　㈡按給付有確定期限者，債務人自期限屆滿時起，負遲延責任
    ；遲延之債務，以支付金錢為標的者，債權人得請求依法定
    利率計算之遲延利息；應付利息之債務，其利率未經約定，
    亦無法律可據者，週年利率為百分之5，民法第229條第1項
    、第233條第1項前段、第203條各有明文。系爭協議書明定
    被告應按月於每月9日分期清償，足見系爭協議書所定給付
    係有確定期限，則被告倘未於各期應給付日依約給付，就各
    該期應給付之款項，自各該期應給付日之翌日起，即因屆期
    未清償而負遲延責任。又原告起訴後，起訴狀繕本於111年3
    月14日送達被告，復有本院公示送達公告、司法院全球資訊
    網公示送達公告網頁列印資料可證（見本院卷第75至77頁）
    。是原告就前開於起訴狀繕本送達時已到期之55萬元，併請
    求自起訴狀繕本送達翌日即自同年月15日起；就上述自同年
    4月9日起至113年6月9日止按月給付部分，併請求自各期應
    給付翌日起，均至清償日止，按法定利率即週年利率5％計算
    之利息，亦屬有據。逾此部分之請求，則乏所憑，不應准許
    。
四、從而，原告依系爭協議書法律關係，請求被告應給付原告55
    萬元，及自111年3月15日起至清償日止，按週年利率5％計算
    之利息；暨自111年4月9日起至113年6月9日止，按月於每月
    9日給付原告1萬元，及自各期應給付翌日起至清償日止，按
    週年利率5％計算之利息，為有理由，應予准許。逾此範圍之
    請求，則無理由，應予駁回。
五、原告陳明願供擔保，聲請宣告假執行，經核原告勝訴部分，
    於法並無不合，爰酌定相當之擔保金額宣告之；至原告其餘
    假執行之聲請，因該部分訴之駁回而失所依附，應併予駁回
    。
六、本件事證已臻明確，原告其餘攻擊方法及所提證據，經本院
    審酌後，認於判決結果均不生影響，爰不一一予以論駁贅述
    。
七、據上論結，原告之訴為一部有理由，一部無理由，依民事訴
    訟法第385條第1項前段、第79條、第390條第2項，判決如主
    文。
中　　華　　民　　國　　111 　年　　4 　　月　　21　　日
                  民事第二庭  法  官  李佳芳
正本係照原本作成。
如對本判決上訴，須於判決送達後20日內向本院提出上訴狀。如
委任律師提起上訴者，應一併繳納上訴審裁判費。
中　　華　　民　　國　　111 　年　　4 　　月　25 　　日
                                書記官  蔡柏倫